臺灣板橋地方法院刑事判決　　　　　　　96年度訴字第2285號
公　訴　人　臺灣板橋地方法院檢察署檢察官
被　　　告　丙○○
選任辯護人　林瑑深　律師
上列被告因殺人未遂等案件，經檢察官提起公訴（95年度偵緝字
第2385、2386號），本院判決如下：
    主  文
本件公訴不受理。
    理  由
一、公訴意旨略以：被告丙○○於民國94年12月5 日下午3 時30
    分許，駕駛車號9987-FL 號之黑色賓士自用小客車，途經臺
    北縣新莊市○○路224 巷口，遇車前甲○○正尋找停車位卸
    貨，車速過於緩慢，被告猛按喇叭，見甲○○置之不理，隨
    即於甲○○之車前停車，堵住甲○○，並基於傷害之犯意，
    手持塑膠管毆打甲○○手部多次（下稱第一次衝突），嗣甲○○手部疼痛，以電話連絡友人陳冠領開車載送乙○○前來
    幫忙卸貨，陳冠領復以電話連絡友人林怡君騎車過來幫忙，
    詎被告約離去10分鐘，竟與綽號「阿奇」及其他5 、6 名成
    年男子，駕駛上開賓士車輛及分騎機車折返上開現場，其中
    1 人向甲○○及乙○○表示「你們很囂張」後，被告復與「
    阿奇」及在場之5 、6 名男子共同基於殺害甲○○及乙○○
    之犯意連絡，由被告手持鋁棒，其他男子分持木棒及鋁棒，
    猛朝甲○○、乙○○之頭部、身體及雙手多處部位毆打，造
    成甲○○受有右肩脫臼、左側第二掌骨骨折及近側指骨骨折
    、臉部裂傷8 公分及頭皮裂傷3 公分、頭部外傷併顱內出血
    、右手第五指近端指節骨折、頭部外傷合併左側硬腦膜下血
    腫、腦損傷後遺症，乙○○受有右手掌第二至四掌骨折及腰
    部瘀青之傷害（下稱第二次衝突），嗣經警到場處理，而得
    悉上情，因認被告涉有刑法第277 條第1 項傷害罪嫌及同法
    第271 條第2 項、第1 項殺人未遂罪嫌。
二、按事實之認定，應憑證據，如未能發現相當證據，或證據不
    足以證明，自不能以推測或擬制之方法，以為裁判基礎（最
    高法院40年臺上字第86號判例要旨可資參照）；次按殺人未
    遂與傷害之區別，應以有無殺意為斷，其受傷之多寡，及是
    否為致命部位，有時雖可藉為認定有無殺意之心證，究不能
    據為絕對標準。亦即殺人罪之成立，須具有使人生命喪失之
    故意與實施殺害之行為。故殺人與傷害之區別，當以下手殺
    害之時是否明知或預見足以致人於死為斷。至被害人受傷部
    位如何，犯人所用兇器如何，雖可供認定事實之資料，究不
    能為殺人之絕對標準（最高法院18年上字第130 號判例要旨
    、同法47年度臺上字第1157號、52年度臺上字第93號判決要
    旨可資參照）。
三、訊據被告丙○○對公訴人所指傷害甲○○部分之事實坦承不
    諱，惟堅詞否認有公訴人所指殺人未遂之犯行，辯稱：伊是
    開車載劉朝和要到民安西路的途中，因行車糾紛和甲○○發
    生衝突，之後，伊循原路要回家時，經過上開衝突地點，發
    現對方有4 、5 個人，伊才打電話叫「阿奇」過來保護伊，
    伊只有叫「阿奇」過來，其他的人伊都不認識，「阿奇」過
    來後就直接去找甲○○、蔡侑聰，伊看到他們打起來就趕快
    下車去勸架，第二次伊並沒有動手等語。
四、經查：
  (一)證人甲○○、蔡侑聰於本院審理中雖均證稱：不確定第二次
    衝突時被告有無動手云云，惟證人甲○○前於偵查中證稱：
    第二次衝突是隔了10分鐘，在一樣的地點，又來了包括丙○○共7 、8 個人以上的人，他們分別搭乘摩托車跟汽車，汽
    車就是剛剛丙○○駕駛的那部車，他們看到我們就下車又開
    始直接打，我有看到丙○○是持鋁棒打我，因為第一次衝突
    我就認得他等語（見偵查卷第32頁），證人蔡侑聰於偵查中
    亦證稱：當時因為在等卸貨車位，我就跟甲○○聊天，不到
    2 分鐘，我就被丙○○他們過來從後面打下去，我知道他們
    全部都持鋁棒與木棒，人數總共7 、8 個以上，他們開始從
    我腰部打下去，他們一來的時候先說了一句「你們很囂張」
    ，然後就直接打下去，他們全部都有打我，後來我轉身要閃
    就看到他們棒子都有下來，包括丙○○在內等語（見偵查卷
    第33頁），以證人甲○○、蔡侑聰於偵查中接受訊問之時間
    係95年3 月15日，距離事發之94年12月5 日僅有4 個月左右
    ，而證人甲○○、蔡侑聰於本院接受訊問之時間係96年11月
    22日，距離事發已將近有2 年，以人之記憶本即會隨著時間
    經過而逐漸模糊不清甚至淡忘，是證人甲○○、蔡侑聰對於
    本件事發經過之記憶當以在偵查中時應較為清晰且正確，渠
    等當時之證述自應較於本院審理中所言為可採。且依被告於
    本院審理中所述：第二次我到現場時，看到對方有4 、5 個
    人，所以打電話叫我朋友過來，我們的車子就停在距離現場
    有4 、50公尺的地方等，因為我不認識其他的路，我朋友過
    來後就直接過去找告訴人，因為在電話中我有跟朋友說是哪
    些人，我只是叫朋友過來保護我，不知道他們為什麼會打起
    來等語，倘如被告所言，其係在循原路返家途中發現告訴人
    甲○○、蔡侑聰方面有4 、5 人在場，因而擔心遭到不測，
    衡情，告訴人甲○○、蔡侑聰方面當時既未察覺被告之存在
    ，亦無任何攻擊被告之動作，被告大可立即駕車離開現場，
    縱被告對附近之路況不熟，亦可先離開現場再問路即可，豈
    有不顧危險，堅持循原路返家之理，況「阿奇」僅係受被告
    請託前來現場之人，其與告訴人甲○○、蔡侑聰間並無任何
    糾紛，且不相識，倘如被告所言，其在電話中僅係請求「阿
    奇」前來保護，則「阿奇」在到達現場時，被告既仍在車上
    ，而未與告訴人甲○○、蔡侑聰有所接觸，衡情，「阿奇」
    應會先找尋被告為是，豈有絲毫不理會被告何在，未經向被
    告確認與之發生衝突之人為何人，即任意毆打路人之理，是
    被告上開所辯，顯與常情有違，委無可採。因之，參酌證人
    甲○○、蔡侑聰前開於偵查中之證述，足見於第二次衝突發
    生時，被告確有下車共同毆打告訴人甲○○、蔡侑聰二人，
    且被告邀集「阿奇」到場之目的即在毆打告訴人甲○○、蔡
    侑聰而非僅為保護其本人而已，先予敘明。
  (二)又告訴人甲○○、蔡侑聰因遭被告夥同「阿奇」等多名成年
    男子人共同毆打，致甲○○受有右肩脫臼、左側第二掌骨骨
    折及近側指骨骨折、臉部裂傷8 公分及頭皮裂傷3 公分、頭
    部外傷併顱內出血、右手第五指近端指節骨折、頭部外傷合
    併左側硬腦膜下血腫、腦挫傷、腦損傷後遺症，乙○○受有
    右手掌第二至四掌骨折之傷害一節，有馬偕紀念醫院甲種診
    斷證明書2 紙、長庚紀念醫院診斷證明書1 紙在卷可稽，足
    見告訴人甲○○、蔡侑聰於第二次衝突後確僅受有普通傷害
    而已。而被告及「阿奇」等人在毆打告訴人甲○○、蔡侑聰
    之過程中，固有使用鋁棒、木棒等工具，並有攻擊告訴人甲○○、蔡侑聰頭部之行為，然本件衝突之起因乃輕微之行車
    糾紛，此為被告及告訴人甲○○所一致自承，僅係細故，並
    非深仇大恨，被告與告訴人甲○○、蔡侑聰又素不相識，被
    告當無僅因此等小事即萌生殺人動機之可能；且案發之際參
    與圍毆告訴人甲○○、蔡侑聰之人，包括被告在內共有多達
    7 、8 名成年男子，並均持有鋁棒或木棒等工具，以告訴人
    甲○○、蔡侑聰僅有2 人，手中又無任何防身工具，寡不敵
    眾，倘被告等人有意致告訴人甲○○、蔡侑聰於死，告訴人
    甲○○、蔡侑聰又豈能僅受有上述傷害而已？況由被告及「
    阿奇」等真實年籍姓名不詳之成年男子在毆打告訴人甲○○
    、蔡侑聰完畢後，旋即駕車離去，並無進一步之施暴行為，
    堪信被告等人前揭攻擊告訴人甲○○、蔡侑聰之行徑，不過
    係基於警告或教訓之目的，要無致其於死地之意思無疑，是
    被告辯稱其並無殺人之故意一節，應屬可信。從而，本件尚
    難認被告係出於殺人之犯意，夥同他人持鋁棒、木棒攻擊告
    訴人甲○○、蔡侑聰，自不得論以殺人未遂罪行，而應僅構
    成刑法第277 條第1 項之傷害罪，公訴意旨漏未斟酌上情，
    認被告就攻擊甲○○、蔡侑聰並致其受傷乙節涉有殺人未遂
    罪嫌，尚有未洽。
五、按告訴乃論之罪，告訴人於第一審辯論終結前得撤回其告訴
    ；又未經告訴或告訴經撤回者，應諭知不受理之判決，刑事
    訴訟法第238 條第1 項、第303 條第3 款分別定有明文。本
    件被告毆打甲○○，及夥同「阿奇」等人共同毆打甲○○、
    蔡侑聰之行為，均係涉犯刑法第277 條第1 項之傷害罪，已
    如前述，依同法第287 條前段之規定，須告訴乃論。茲據告
    訴人甲○○、蔡侑聰於本院審理中當庭撤回其告訴，揆諸前
    開說明，自應諭知不受理之判決。
六、據上論斷，應依刑事訴訟法第303 條第3 款，判決如主文。
中　　華　　民　　國　　96　　年　　12　　月　　13　　日
                  刑事第十六庭  審判長法　官  白光華
                                      法  官  楊志雄
                                      法  官  曾淑娟
以上正本證明與原本無異。
如不服本判決應於送達後10日內向本院提出上訴狀。
                                      書記官  林伯文
中　　華　　民　　國　　96　　年　　12　　月　　13　　日
